---
title: "外部インターフェース仕様書"
---

```{r, include = FALSE}
knitr::opts_chunk$set(collapse = TRUE, comment = "#>", eval = FALSE)
```

<p align="right">
  <a class="btn btn-outline-secondary btn-sm" href="external-api.html">In English</a>
</p>

rtfreporter の**公開 API**に関するコントリビューター向けリファレンスです。
エクスポートされた関数、**それらが返す S3 クラスのオブジェクト**、そして全体を
つなぐパイプの流れを説明します。全体像は
[Architecture & internals](architecture.html)、内部データ構造は
[内部クラス設計書](internal-design-ja.html) を参照してください。

> rtfreporter は**純粋な S3** 実装で、実行時のハード依存はありません。公開
> オブジェクトはすべて S3 `class` 属性を持つ素の `list` なので、`dput()` 可能で、
> `str()` で中身を確認でき、シリアライズも安全です。

## 用語

「S3 関数」は曖昧なので、本書では次のように区別します。

* **コンストラクタ関数** — **S3 クラスのオブジェクト**を生成して返すエクスポート
  関数（例：`rtftable()` はクラス `"rtftable"` のオブジェクトを返す）。以下の公開
  API の大半がこれにあたります。
* **S3 ジェネリック / メソッド** — オブジェクトのクラスでディスパッチする
  `print()` / `plot()`（例：`print.rtftable()`）。

本書で「`f()` が返すオブジェクト」と書く場合、それはコンストラクタが生成する
**S3 クラスのオブジェクト**を指し、ジェネリックではありません。

## パイプの流れ

レポートは `rtf_document` をコンテンツ／セクション呼び出しでパイプし、最後に
レンダリングして構築します。

```{r flow}
library(rtfreporter)

rtf_document() |>                                  # -> rtf_document
  rtf_tables(as_rtftables(df)) |>                  # コンテンツページを追加
  rtf_section(page = 1, secinfo = list(            # ヘッダー/フッターを割当
    header = rtf_header(...), footer = rtf_footer(...))) |>
  generate_rtfreport("out.rtf", overwrite = TRUE)  # ファイルへ出力
```

`rtf_document()` および `rtf_*()` パイプ動詞は**新しい** `rtf_document` を返します
（コピーオンモディファイ。その場で破壊的変更はしません）。

## 公開クラスとコンストラクタ

| クラス | コンストラクタ | 役割 |
|--------|----------------|------|
| `rtf_document` | `rtf_document()` | 組み立て中の文書（ページ＋セクション＋文書全体設定）。 |
| `rtftable` | `rtftable()`, `as_rtftable()`, `as_rtftables()` | 1 つのテーブル（または分割後の 1 ページ）。 |
| `rtfplot` | `rtfplot()` | 埋め込み図 1 つ。 |
| `rtf_border` | `rtf_border()`, `rtf_border_side()`, `rtf_border_top()` / `_bottom()` / `_box()` / `_none()`, `rtf_border_with()` | ボーダー指定（辺ごとの線種/太さ/色）。 |
| `rtf_table_border` | `rtf_table_border()`（**非推奨**）, `rtf_border_tfl()` | 5ゾーンの割り当て表。表全体なら `rtftable(border = rtf_border(...))`、行の種類ごとなら `style_zone()` に置き換わりました。 |
| `rtf_table_style` | `rtf_table_style()`, `rtf_table_style_with()`, `rtf_table_style_tfl()` | 再利用可能なスタイル（ボーダー＋パディング＋行高の既定値）。構築時にスナップショット取得。 |
| `rtf_col_header` | `rtf_col_header()`, `col_cell()`, `add_col_header_row()` | 複数行／スパニングの列ヘッダー。 |

公開関数がすべてコンストラクタというわけではありません。`rtf_config()` は
**コンストラクタではなく設定関数（configurator）**です。`rtf_document` を受け取り、
非 `NULL` のフィールドだけ更新して、**同じ** `rtf_document` クラスのコピーを返します
（新しいクラスは設定しません）。他のパイプ動詞（`rtf_tables()`、`rtf_section()` …）
と同じ位置づけです。同様に `rtf_header()` / `rtf_footer()` はヘッダー／フッターを
表す素の（クラス無し）リストを返し、`update_header_row()` / `update_footer_row()`
は更新したコピーを返します。

> **`rtf_document` と `rtfreport`。** `rtf_document` はパイプで構築・保持する
> *公開* オブジェクトです。レンダリング時（`generate_rtfreport()`）にのみ、別の
> *内部* クラス `rtfreport` へ変換されます（[内部クラス設計書（S3）](internal-design-ja.html)
> 参照）。`rtfreport` を直接構築・操作することはありません。

## コンテンツ・セクション・レンダリング

* **コンテンツ** — `rtf_tables(doc, tables, ...)` と `rtf_figures(doc, figures, ...)`
  がコンテンツページを追加（1 要素 = 1 ページ）。`rtf_titles()` / `rtf_footnotes()`
  でページ単位のタイトル／脚注を付与。いずれも更新後の `rtf_document` を返す。
* **セクション** — `rtf_section(doc, page, secinfo)` がページ範囲にヘッダー／
  フッターを割り当てる（フラットなページ列へのオーバーレイ。`NULL` は前セクション
  を継承）。
* **レンダリング** — `generate_rtfreport(doc, file, overwrite)` が `.rtf` を書き出し、
  パスを invisible で返す。

## テーブルの取り込みと分割

`as_rtftables(x, ...)` は統一入口で、`gt` / gtsummary / rtables の `VTableTree` /
`data.frame` / tibble（およびそれらのリスト）を **`rtftable` ページオブジェクトの
リスト**へ変換します。メタデータ読み取りと分割を 1 回の呼び出しで行います。
`as_rtftable(x, ...)` は単一ページ版（`rtftable` 1 つ）。分割戦略は名前で指定し
（`split = "group_safe"` など。設定は同じ階層の引数で渡します）、自作の `split=`
関数も受け付けます。空行は
`blank_rows` / `set_blank_rows()` で制御し、`count_blank_rows = TRUE` で `max_rows`
にカウントできます。さらに、分割の前に本体を**並べ替え**（`sort_by` / `sort_desc`）、
指定列で**グループ化**（`group_col` / `group_by`、連続重複の抑制は `collapse_repeats`）、
そのグループ化・並べ替えに使いつつ帳票には出さない**列の非表示**（`drop_cols`、例えば
ソートキー専用列）が可能です。いずれも入力本体の列座標を共有します。詳細は
[`as_rtftables()` によるページ分割](pagination.html) を参照してください。

## 出力ヘルパー

* `rtf_replace_text()` — 生成済み `.rtf` への後処理（検索置換）。
* `assemble_rtf()`（および `assemble_files()` / `assemble_folder()` /
  `assemble_spec()` / `assemble_from_spec()` / `assemble_toc()`,
  `toc_heading()` / `toc_entry()`）— 複数 RTF を目次・ブックマーク付きで 1 つに結合。

## S3 ジェネリック

文書・スペックオブジェクトに `print()` メソッドがあり、`plot()` メソッドは
ボーダー／テーブル／文書のワイヤーフレームをベースグラフィックスで描画し、
レンダリング前のレイアウト確認に使えます。`rtftable` の `print()` は、列見出し
（スパニング見出しを含む）・セル内容・罫線・列ごとのアラインメントを反映した
テーブルのプレビューをコンソールに表示するので、内容をそのまま目視確認できます
（`format()` はその行を、`summary()` はメタデータの要約を返します）。各関数の詳細は
[関数リファレンス](../reference/index.html) を参照してください。
